臺灣高雄地方法院刑事裁定　　　　　　　　　　　　　九十三年度聲判字第一三號
　　聲　請　人　乙○○
　　代　理　人　朱立人律師
　　被　　　告　甲○○
右列聲請人因告訴被告詐欺等案件，不服臺灣高等法院高雄分院檢察署檢察長駁回再
議之處分（九十三年度上聲議字第六五號），聲請交付審判，本院裁定如左：
    主  文
聲請駁回。
    理  由
一、按「告訴人不服上級法院檢察署檢察長或檢察總長認再議為無理由而駁回之處分
    者，得於接受處分書後十日內委任律師提出理由狀，向該管第一審法院聲請交付
    審判」、「法院認為交付審判之聲請不合法或無理由者，應駁回之」，刑事訴訟
    法第二百五十八條之一、第二百五十八條之三第二項前段分別定有明文。查告訴
    人得向法院聲請交付審判，係刑事訴訟法於民國九十一年二月八日修正時所新增
    對於「檢察官不起訴或緩起訴裁量權」制衡之一種外部監督機制。此時法院僅在
    就檢察官所為不起訴或緩起訴之處分是否正確加以審查，以防止檢察機關濫權。
    據此立法精神，同法第二百五十八條之三第三項固規定：「法院就交付審判之聲
    請為裁定前，得為必要之調查」，惟其所謂「得為必要之調查」，係指調查證據
    之範圍應以偵查中曾顯現者為限，不可就新提出之證據再為調查，亦不可蒐集偵
    查卷以外之證據，否則將與刑事訴訟法第二百六十條之再行起訴規定混淆不清（
    參照臺灣高等法院九十一年四月二十五日刑庭會議法律問題研討意見）。況現行
    「審檢分立」之法制，乃立法例分離偵查起訴與審理判決，檢察官職司偵查，法
    官專於審判，故偵查非法官所應為之職責，若法官僭越偵查領域而額外再行調查
    其他證據，將混淆檢察官與法官角色，因此鑑於「交付審判」制度既係對於檢察
    官之不起訴處分所為增設檢察機關以外之監督機制，法院對證據調查之範圍，自
    當僅限於偵查中所曾顯現之證據，其理甚屬明確。又法院於審查交付審判之聲請
    有無理由時，除認為告訴人所指摘不利被告之事證未經檢察機關詳為調查或斟酌
    ，或不起訴處分書所載理由違背經驗法則、論理法則或其他證據法則者外，不宜
    率予交付審判（法院辦理刑事訴訟案件應行注意事項第一百一十八項參照）。至
    上開所謂告訴人所指摘不利被告之事證未經檢察機關詳為調查，係指告訴人所提
    出請求調查之證據，檢察官未予調查，且若經調查，即足以動搖原偵查檢察官事
    實之認定及處分之決定而言。倘調查結果，尚不足以動搖原事實之認定及處分之
    決定者，仍不能率予交付審判，自不待言。
二、本件聲請人即告訴人乙○○於九十年七月二十四日以被告甲○○涉犯詐欺、贓物
    等罪嫌，向臺灣高雄地方法院檢察署檢察官提出告訴，經該檢察署檢察官於九十
    二年十二月二十三日以九十二年度偵續一字第九號不起訴處分後，聲請人不服而
    聲請再議，亦經臺灣高等法院高雄分院檢察署檢察長於九十三年二月六日以九十
    三年度上聲議字第六五號認再議為無理由而駁回再議在案。
三、聲請交付審判意旨略以：(一)聲請人已屢次具狀及口頭聲請將系爭車牌號碼ＹＶ─
    八五七七號白色自小客車行經三民派出所前遭拍攝之錄影帶再次送交鑑定，並於
    鑑定播放錄影帶時，傳喚證人謝惠琪及聲請人到場說明影像內容，蓋原鑑定所認
    定之白色轎車非系爭自小客車，而係另一部白色國產ＳＥＦＩＬＯ汽車，亦即原
    鑑定報告係對影像中之車輛辨認錯誤，誤認甲車為乙車，以致無法辨認是否係屬
    同一部車，致有重新送交鑑定之必要。而因該錄影帶係三民派出所之監視錄影帶
    ，可證明被告說謊，告訴人乃屢次要求送交調查局鑑定，並以系爭自小客車四項
    明顯別於他車之外觀作一比對，同時傳喚上開證人到場說明，結果法務部調查局
    並未通知聲請人及證人到場，即謂無法辨識是否為系爭自小客車，顯然未盡調查
    證據之事。(二)被告僅以新台幣（下同）八十六萬元購買系爭自小客車，顯不相當
    ，蓋系爭自小客車係西元一九九四年十月出廠，已屬下年度改款新年式之車型，
    故原廠出廠證明必會另外再加註係屬何「年式」之車型，以便在價值上有所區別
    ，車行僅要核定行車執照上出廠年份，即知車輛價格，此係一般中古買賣車行之
    常識，被告供稱已從事中古車買賣一、二十年，自無不知之理。茲據同業公會函
    覆一九九五年中古車行買入價格約為一百零五萬至一百十萬元左右，系爭自小客
    車為加長型，至少應再加十萬元，亦即一百十五萬元至一百二十五萬元之間。被
    告竟以低於市價近四十萬元之價格買進，與正常中古車行買賣利潤約十幾萬元不
    符，顯見被告購入當時明知其來源大有問題，為圖暴利而仍以低價買入，實不待
    言。另系爭自小客車係賓士車，價格行情非常明確，最少都可賣到一百萬元以上
    ，另案被告方仁盛何必選擇被告車行以不正常超低車價賣出？且被告之車行又最
    偏遠？原因無他，就是被告可配合方仁盛以合法之手法收贓，如去別家則不可能
    收買此車（因車籍資料全部欠缺），更不可能在短時間內立即付清八十六萬元價
    款。綜上，被告實有犯罪之嫌，檢察官為不起訴處分及駁回再議之處分，實有違
    法不當，爰於法定期間內聲請交付審判云云。
四、經查：
  (一)聲請人原告訴意旨略以：被告係經營「村信汽車商行」之負責人，與方仁盛（已
    另案偵辦）共同基於犯意之聯絡，意圖不法之所有，藉由查閱二手車雜誌得知聲
    請人刊登出售系爭賓士車號ＹＶ－八五七七號自小客車廣告，乃由方仁盛約於九
    十年七月初，先以電話假冒自稱係台中徐家錦律師名義，與聲請人洽談購買該車
    之事宜，並相約見面及下定金，而假藉已給付定金為由，要求聲請人交付身分證
    影本，以作為收取定金之憑證，方仁盛取得聲請人身分證及獲知車籍相關資料後
    ，利用電腦作業方式，偽造聲請人姓名年籍，黏貼方仁盛自已照片之身分證，復
    於同年七月二日上午八時許，至高雄市監理處，持偽造之身分證向監理處，辦理
    補發聲請人所有之系爭自小客車車籍文件，取得補發之新領牌照登記書後，再申
    請補發該自小客車之行車執照，並取得該車行車執照，隨即約聲請人於高雄市○
    ○路建國一路、市○○路口看車，聲請人不疑有詐，依約於九十年七月二日上午
    十一時許，駕駛其所有之系爭自小客車前往上揭地點會合，方仁盛即藉口試車，
    並於試車完畢趁聲請人不注意，不及防備之際，將車強行開走，聲請人始知受騙
    ；該詐欺集團得手後，旋將該車駛往被告所經營位於高雄市楠梓區○○○路一八
    ○○號「村合當舖」，以八十七萬元質押典當。嗣被告於九十年七月十六日下午
    前往聲請人高雄市○○區○○街一○二號住處要求交付海關完稅證明，聲請人始
    知被告係該詐欺集團份子之一，因認被告涉詐欺、贓物罪嫌云云。嗣經臺灣高雄
    地方檢察署檢察官檢察官續行偵查結果，以：
    (1)按犯罪事實應依證據認定之，無證據不得推定犯罪事實，刑事訴訟法第一百五
      十四條定有明文。事實之認定，應憑證據，如未能發現相當證據，或證據不足
      以證明時，自難以推測或擬制之方法，以為裁判基礎；認定不利於被告之事實
      ，須依積極證據，苟積極證據不足為不利於被告事實之認定時，即應為有利於
      被告之認定，更不必有何有利之證據，最高法院四十年台上字第八六號、三十
      年上字第八一六號判例分別著有明文。
    (2)訊據被告堅決否認上揭犯行，辯稱：約於九十年七月二日十一時四十分左右，
      有一不詳姓名男子（即方仁盛），駕駛系爭自小客車，持聲請人身分證、新領
      牌照登記書、行車執照，自稱係車主，向我表示急需用錢，二人議價後以八十
      七萬元成交，但雙方約定車主要應於九十年七月十六日中午十二時前，以九十
      二萬贖回該車，並透過電腦網路查詢車籍資料無誤後，我囑咐店員鍾錦芬與該
      男子前去高雄市監理處辦理過戶手續，一方面前往銀行領款交付，該車是我依
      合法程序購得，我如知道是贓車，不可能再依約定去人家家裡問要不要贖回等
      語。
    (3)方仁盛自稱係台中執業之徐家錦律師，向聲請人騙取身分證後加以偽造換貼自
      已照片後，再持以向監理處申領車籍文件資料，復與聲請人約見面試車，利用
      試車告訴人下車之際，強行將車搶走駛離，一路沿省道往北開去，沿路尋找適
      當汽車商，準備販賣典當，嗣於路上發現被告車行，始與被告洽商販賣事宜，
      最後車子典當了八十六、七萬元等情，業經證人方仁盛到庭證述詳實。核與被
      告供稱：係於九十年七月二日上午向一位自稱「乙○○」（實係方仁盛）者購
      買上揭ＹＶ─八五七七號自小客車，購買時有查看出售人之身分證、新領牌照
      登記書、行車執照、汽車保險卡、保證書等文件，且出售人亦有交付該車之鑰
      匙三支、音響密碼一個、磁碟片一片等語相符，而上揭文件物品經本署於九十
      年九月三日聲請法院核發搜索票並命高雄市政府警察局楠梓分局警員執行搜索
      時扣押在案，有搜索扣押筆錄附卷可按。
    (4)聲請人所有之系爭自小客車出廠日期係一九九四年十月，此有該車行車執照影
      本一份附卷可稽；而一九九四年賓士Ｓ３２０汽車於九十年間依正常無發生事
      故，中古車行之買入價格約為九十萬元至九十五萬元左右，一般中古車交易時
      ，車商均會向車主要求提供出廠及完稅證明。若車主無法提供，則於買入價格
      扣減二萬元至三萬元，故車主與中古車商交易時並不一定需檢附車輛之出廠及
      完稅證明，此有高雄市汽車商業同業公會九二高市汽茂字第一六四三號回函一
      份在卷可按，從而，被告以八十七萬元之價格收受方仁盛所典當未具備完稅價
      格之一九九四年賓士Ｓ３２０汽車，與一般中古市場之交易習慣及交易價格並
      不相違。
    (5)被告向冒名「乙○○」者購買上揭汽車時，亦於同日十二時十分許，向同業即
      吉統當舖（設於高雄縣大社鄉○○路九四巷十之三號）蔡佳倫查詢該車是否有
      設定動產擔保、典當情事，此經證人蔡佳倫證述在卷，且有查詢紀錄表一紙附
      卷可按，嗣雙方合意購買該車之後，並有簽立買賣合約書，被告再指示其僱員
      鍾錦芬與冒名「乙○○」者前往高雄市監理處辦理過戶手續，亦經證人鍾錦芬
      證述明確，而被告亦於同日自其所設第一商業銀行存款楠梓分行編號
      0000000000號帳戶內提領八十七萬元，此有第一商業銀行存款楠梓分行函及所
      附交易明細表乙份、取款憑條乙紙、同日營業廳監視錄影帶二卷附卷可按；是
      方仁盛偽造車主身份證及申領車籍資料後，持供被告審酌，被告當難視破該車
      係贓車，再被告亦即時以電腦網路查詢車籍資料，顯見被告亦頗謹慎查核，況
      被告購買車價亦與市價相當，復無任何證人或積極證據足證被告有勾串方仁盛
      之情事，從而，尚難認被告有何買受贓物或有與方仁盛共同詐騙告訴人之犯行
      。
    (6)另告訴人認為方仁盛搶得車輛後，沿中華路行駛路過地下道時，已係上午十一
    時五十分許，而被告於同日中午十二時十分即以電腦上網查詢車籍資料，按照
      車程，應不可能云云。惟所提出之錄影帶經送調查局鑑定結果，並無法辨認係
      屬同一部車，此有法務部調查局鑑定書為憑，再方仁盛雖證稱曾沿中華路行駛
      並迥轉，但同一類型在路上行駛，甚在迥轉道迥轉者，應均有可能，既無法明
      確辨認該車即為告訴人所有，而方仁盛騙取車輛後，心急恐懼，所路過路段時
      間，當不可能非常準確，又開車速度各有不同，故不宜遽以認定被告所言不實
      。
    (7)綜上所述，實難認定被告知情或與方仁盛同夥犯案，其所辯應堪採信。此外，
      復查無其他積極證據足資認定被告有何犯行，故應認其罪嫌不足，爰依刑事訴
      訟法第二百五十二條第十款為不起訴處分。
  (二)聲請再議意旨略以：(1)被告與方仁盛就系爭自小客車如是典當，何以行買賣過戶
    ？如是回贖車，又何須過戶？(2)聲請人所有之系爭自小客車出廠日期係一九九四
    年十月，惟原署竟疏於查察國外所有車廠於九月份起即生產下年度新年式之車型
    ，屬九五年式之新型式車，價差至少三十萬。(3)聲請人提出原署送交調查局鑑定
    之結果，其辨認之該車係方仁盛同夥之另白色轎車，亦即是辨認錯誤，原署未再
    重新送交鑑定，實未盡調查之能事。(4)證人鍾錦芬係被告車行之老闆娘，亦即是
    被告未登記之「配偶」，其證詞不足採信。(5)被告從檢視車輛、試車、證件比對
    ，約四十分鐘，而後再行掛電向蔡佳倫查詢，即知本件根本就非正常買賣，因為
    時間上根本無法符合云云。嗣經臺灣高等法院高雄分院檢察署檢察長審核再議結
    果，以原檢察官基於前揭理由，認被告罪嫌不足而為不起訴處分，並無不合，且
    ：
    (1)查被告詐欺、故買贓物等罪嫌之不足，已詳如前述。本件係方仁盛自稱係台中
      執業之徐家錦律師，向聲請人騙取身分證後加以偽造換貼自已照片後，再持以
      向監理處申領車籍文件資料，復與聲請人約見面試車，利用試車聲請人下車之
      際，強行將車搶走駛離，一路沿省道往北開去，沿路尋找適當汽車商，準備販
      賣典當，嗣於路上發現被告車行，始與被告洽商販賣事宜，最後車子典當了八
      十六、七萬元等情，業經證人方仁盛到庭證述明確。被告於買車時雖予以辦理
      過戶登記，復約定車主可以回贖，固與一般典當物品常情不合，惟被告為保障
      其權利而辦理過戶登記，亦無任何違法之處。
    (2)又聲請人所有之系爭自小客車出廠日期係一九九四年十月，此有該車行車執照
      影本一份附卷可稽；而一九九四年賓士Ｓ３２０汽車於民國九十年間依正常無
      發生事故，中古車行之買入價格約為九十萬元至九十五萬元左右，一般中古車
      交易時，車商均會向車主要求提供出廠及完稅證明。若車主無法提供，則於買
      入價格扣減二萬元至三萬元，故車主與中古車商交易時並不一定需檢附車輛之
      出廠及完稅證明，此有高雄市汽車商業同業公會九二高市汽茂字第一六四三號
      回函一份在卷可按。本件被告以八十七萬元之價格收受方仁盛所典當未具備完
      稅價格之一九九四年賓士Ｓ３２０汽車，與一般中古市場之交易價格並非顯不
      相當。至聲請人所稱其車係九五年新型車款，價差應有三十萬元云云，然原署
      檢察官已向高雄市汽車商業同業公會函查明確。
    (3)另聲請人所提出之錄影帶經送調查局鑑定結果，並無法辨認係屬同一部車，此
      有法務部調查局鑑定書為憑，既無從辨認，自無再予鑑定之可能。且方仁盛騙
      取車輛後，心急恐懼，所路過路段時間，當不可能非常準確，又開車速度各有
      不同，亦無從認定被告所言買賣車輛時間上有何不符。
    (4)至聲請人稱證人鍾錦芬係被告車行之老闆娘，亦即是被告未登記之「配偶」，
      其證詞不足採信，僅係聲請人主觀之臆測，亦難以此即遽認被告係與方仁盛同
      謀或知贓故買。聲請再議意旨仍執陳詞指摘原不起訴處分不當，殊無足取，爰
      依刑事訴訟法第二百五十八條前段為駁回之處分。
  (三)嗣經本院審核結果，認原檢察官所為之上開不起訴處分及臺灣高等法院高雄分院
    檢察署檢察長駁回再議之處分，其認事用法均無違背經驗法則及論理法則，且亦
    無疏未調查而有率斷之處。惟聲請人對前揭不起訴處分及駁回再議之處分仍有不
    服，復以前揭理由聲請交付審判，經查：
    (1)檢察官前已將行經三民派出所前遭拍攝之車輛錄影帶送交法務部調查局鑑定，
      並要求法務部調查局鑑定於錄影畫面上出現之白色賓士自小客車是否具有聲請
      人所指之四項特徵，亦即是否具有：輪圈為六孔。防撞桿及下圍顏色為白
      色。後方向燈為白色透明燈（含罩）。水箱護欄為一直槓六橫槓等特徵。
      嗣經該局鑑定結果，函覆略稱：所送之錄影帶經配合原附之錄影機及畫面分割
      處理器檢視結果，因原錄影帶錄影時影像即呈現模糊畫面，復經二倍放大後，
      出現馬賽克畫面，無法清晰辨識該自小客車之車號、防撞桿、後方向燈、水箱
      護欄等之特徵等語，此有該局九十一年九月九日調科柒字第○九一○○五八三
      八二○號函暨轉印圖片三張附卷可稽。足見因該錄影帶畫面模糊不清，縱依聲
      請人所指之系爭自小客車四項特徵，亦無從認定錄影帶畫面上之白色自小客車
      確係系爭自小客車無疑。本院復觀諸上開錄影畫面，對於行經車輛之具體特徵
      （如車號、防撞桿、後方向燈、水箱護欄等）確均係模糊不清而難以辨識，縱
      令確如聲請人所言，法務部調查局所鑑定之車輛並非系爭自小客車乙節為實，
      然依此錄影帶畫面，即便再函請鑑定聲請人所指明之車輛何屬，衡情亦無從確
      認即係系爭自小客車。此外，聲請人及證人謝惠琪縱未到場說明影像內容，但
      該影像內容既有上述難以辨識之情形，渠等若到場說明，衡情亦難有所突破。
      是以，檢察官對此雖未再行送請鑑定，且原鑑定雖未通知聲請人及證人謝惠琪
      到場說明，但均不足以動搖本件事實之認定及終局處分之決定，尚難遽認檢察
      官未詳予調查而聲請交付審判。
    (2)次查，聲請人所有之系爭自小客車出廠日期係一九九四年十月，此有該車行車
      執照影本一份附卷可稽；而一九九四年賓士Ｓ３２０汽車於民國九十年間依正
      常無發生事故，中古車行之買入價格約為九十萬元至九十五萬元左右，一般中
      古車交易時，車商均會向車主要求提供出廠及完稅證明。若車主無法提供，則
      於買入價格扣減二萬元至三萬元，故車主與中古車商交易時並不一定需檢附車
      輛之出廠及完稅證明，此有高雄市汽車商業同業公會九二高市汽茂字第一六四
      三號回函一份在卷可按，從而，被告以八十七萬元之價格收受方仁盛所典當未
      具備完稅價格之一九九四年賓士Ｓ３２０汽車，與一般中古市場之交易習慣及
      交易價格並不相違。再者，縱認如聲請人所言，系爭自小客車應屬一九九五年
      年式之車款，其於中古車買入之價格約係一百零五萬至一百十萬元左右，且因
      係加長型車款，價格應再加十萬元左右。然則，市場交易之法則，就商品價格
      之決定本係隨買賣雙方之需求、經驗及談判過程而定，要難於任何情況之下，
      某商品必均屬一定之價格，此應屬眾所週知之事。是即便系爭自小客車於中古
      車買賣之市場交易上，其價格約為一百十五萬至一百二十萬元之間，但另案被
      告方仁盛既難認其對市場價格有一定瞭解，且其既急於將該車脫手得款，若在
      被告與其之洽談過程中，多所將價格拉低，最後雙方同意以八十六、七萬元出
      脫該車，但要求被告一次付清，此種價格之訂定亦難逕謂有悖常情。況且，若
      被告真係明知系爭自小客車為贓車而故意買受，則八十六、七萬元之購買價格
      又是否偏高？是否反屬不合常理？此外，另案被告方仁盛自稱係台中執業之徐
      家錦律師，向聲請人騙取身分證後加以偽造換貼自已照片後，再持以向監理處
      申領車籍文件資料，復與聲請人約見面試車，利用試車告訴人下車之際，強行
      將車搶走駛離，一路沿省道往北開去，沿路尋找適當汽車商，準備販賣典當，
      嗣於路上發現被告車行，始與被告洽商販賣事宜，最後車子典當了八十六、七
      萬元等情，業經另案被告方仁盛到庭證述詳實，核與被告所供：係於九十年七
      月二日上午向一位自稱「乙○○」（實係另案被告方仁盛）者購買上揭ＹＶ─
      八五七七號自小客車，購買時有查看出售人之身分證、新領牌照登記書、行車
      執照、汽車保險卡、保證書等文件，且出售人亦有交付該車之鑰匙三支、音響
      密碼一個、磁碟片一片等語相符，而上揭文件物品經臺灣高雄地方法院檢察署
      於九十年九月三日聲請法院核發搜索票並命高雄市政府警察局楠梓分局警員執
      行搜索時扣押在案，有搜索扣押筆錄、扣押物品目錄表附卷可按。而被告向冒
      名「乙○○」者購買系爭自小客車時，亦於同日十二時十分許，向同業即吉統
      當舖（設於高雄縣大社鄉○○路九四巷十之三號）蔡佳倫查詢該車是否有設定
      動產擔保、典當情事，此經證人蔡佳倫證述在卷，且有查詢紀錄表一紙附卷可
      按，嗣雙方合意購買該車之後，並有簽立買賣合約書，被告再指示其僱員鍾錦
      芬與冒名「乙○○」者前往高雄市監理處辦理過戶手續，亦經證人鍾錦芬證述
      明確，而被告亦於同日自其所設第一商業銀行存款楠梓分行編號0000000000號
      帳戶內提領八十七萬元，此有第一商業銀行存款楠梓分行函及所附交易明細表
      乙份、取款憑條乙紙、同日營業廳監視錄影帶二卷附卷可按。準此而論，另案
      被告方仁盛偽造車主身份證及申領車籍資料後，持供被告審酌，被告當難視破
      該車係贓車，再被告亦即時以電腦網路查詢車籍資料，事後亦容有付款之事實
      ，顯見雙方交易過程尚屬正常，被告亦頗謹慎查核，自難逕以系爭自小客車之
      成交價僅八十六、七萬元，即遽認被告確有詐欺或故買贓物之犯嫌。
五、此外，復查無其他積極證據足資證明被告確有詐欺或贓物等之犯罪事實，臺灣高
    雄地方法院檢察署檢察官以被告犯罪嫌疑不足予以不起訴處分，臺灣高等法院高
    雄分院檢察署檢察長則駁回聲請人之再議，認事採證均無不當，於法並無違誤。
    從而，聲請人聲請本件交付審判，洵屬無據，應予駁回。
六、結論：應依刑事訴訟法第二百五十八條之三第二項前段，裁定如主文。
中      華      民      國    九十三    年      六      月    二十八    日
                              臺灣高雄地方法院刑事第六庭
                                  審判長法官  陳志銘
                                        法官  高英賓
                                        法官  陳信旗
右正本證明與原本無異。
不得抗告。
                                      書記官  黃進遠
中      華      民      國    九十三    年      六      月      三十    日
